【裁判字號】    97,聲判,13
【裁判日期】    970213
【裁判案由】    聲請交付審判
【裁判全文】
臺灣士林地方法院刑事裁定              97年度聲判字第13號
聲  請  人
即 告訴 人  乙○○
代  理  人  丙○○  律師
            甲○○  律師
            丁○○  律師
被      告  戊○○
            己○○
上列聲請人因告訴被告妨害家庭案件，不服臺灣高等法院檢察署
檢察長駁回再議之處分（97年度上聲議字第391 號），聲請交付
審判，本院裁定如下：
   主  文
聲請駁回。
  理  由
一、按告訴人不服上級法院檢察署檢察長或檢察總長認再議為無
    理由而駁回之處分者，得於接受處分書後10日內委任律師提
    出理由狀，向該管第一審法院聲請交付審判。法院認為交付
    審判之聲請不合法或無理由者，應駁回之。刑事訴訟法第25
    8 條之1 第1 項、第258 條之3 第2 項前段，分別定有明文
    。
二、本件聲請人即告訴人乙○○以被告戊○○、己○○涉犯妨害
    家庭罪，向臺灣士林地方法院檢察署檢察官提出告訴，經該
    檢察署檢察官於民國96年12月19日以96年度偵續字第262 號
    為不起訴處分後，告訴人不服，聲請再議亦經臺灣高等法院
    檢察署檢察長以再議為無理由而於97年1 月16日以97年度上
    聲議字第391 號處分駁回再議，該處分書於97年1 月28日送
    達予聲請人後，聲請人於收到該處分書後，10日內即97年2
    月1 日委任律師為代理人向本院提起交付審判之聲請，有該
    不起訴處分書、處分書、聲請書及送達證書在卷可憑，聲請
    交付審判之程序應無不合。
三、聲請交付審判意旨略以：
  (一)按床單係96年1 月18日案發當日，經聲請人於床上取走之證
    物，而男人之精液衡以日前醫學理論及實務，只得保存生命
    力24小時，茲既經檢驗出有男性DNA 染色體之存在，則見被
    告己○○於24小時內有與男人發生姦淫之行為，檢察官為發
    現真實，自應命己○○加以說明並提出該男性之姓名、地址
    以供傳訊印證，如有所隱瞞或故不提出，即應認當時改穿短
    褲與之共處一室之被告戊○○乃最大嫌疑者，茲未此之為，
    逕以衛生紙上無男女染色體之反應及床單上男性染色體無法
    確定與被告戊○○之DNA 相符，即認二人無姦淫之行為，不
    免未盡調查之能事，且被告己○○目前並無配偶，二人相處
    有違男女授受不親、瓜田李下之經驗及論理法則，難以令人
    心服。
  (二)被告戊○○既已於96年1 月19日及96年4 月18日與聲請人之
    對話中坦承有與被告己○○通姦之行為，既如此數度為之，
    客觀上已然可見確有其事，原處分並無任何證據證明，即謂
    係在聲請人逼問下，消極回答云云，誠非的論。況事實上，
    96 年1月18日之對話錄音，被告戊○○亦承認案發當日有與
    被告己○○通姦之行為，惟原處分卻未詳查該錄音內容，徒
    認「僅坦承有摟抱己○○之情事」，自屬未盡查證之責任，
    而認定事實與處分亦有不符，難以令人心服。
  (三)被告己○○為單身女性，對於曾經剖腹生產而有疤痕乙情，
    衡諸經驗法則，乃屬女人無可告人之秘密，而被告戊○○竟
    能毫無遲疑道出端倪，其間曖昧不倫之情，已昭然若揭。原
    處分未能依前揭法則加以推論，反謂非必然發生性關係始知
    悉等情，誠有悖於道德傳統之一斑，當非妥適，況原處分並
    未對己○○進行勘驗究竟有無上開疤痕？如有，係在何種狀
    況下戊○○得以知悉？凡此等等，攸關被告二人有無通姦行
    為，自需加以調查，然原處分漏未為之，誠有應調查之證據
    而未予調查之可議，難以昭人信服。
  (四)綜上所述，被告戊○○一再坦認有與己○○通姦情事，如非
    委有事實，理當嚴詞置辯，豈能對答如流？被告己○○雖始
    終否認，但考諸案發當時扣取之床單上有男人之染色體，且
    男女二人獨處一室，衣衫不整，若謂無通姦之行為，何人能
    信？按通姦罪所以訂在妨害婚姻及家庭章內，本非強調男女
    性關係為主軸，而係以保護婚姻及家庭之完整、神聖為前提
    ，因此，在研討有無通姦行為致妨害婚姻及家庭之際，殊應
    著重於社會一般論理層次暨價值觀念，乃不言可喻。稽諸本
    案相關證物及錄音內容，不難窺見二被告之行為，已破壞聲
    請人家庭之和諧及婚姻之安定，自應予以制裁警惕，否則如
    以原處分嚴格證據主義之認定方法，必以有男女苟合之穢物
    為證，不啻登天之難，刑法通姦罪豈不可以廢矣？有請准予
    交付審判，以維社會風氣。
四、按法院認交付審判之聲請不合法或無理由者，應駁回之，刑
    事訴訟法第258 條之3 第2 項前段定有明文。次按，新修正
    刑事訴訟法第258 條之1 規定告訴人得向法院聲請交付審判
    ，係新增對於「檢察官不起訴或緩起訴裁量權」制衡之一種
    外部監督機制，法院僅就檢察官所為不起訴或緩起訴之處分
    是否正確加以審查，以防止檢察機關濫權，依此立法精神，
    同法第258 條之3 第3 項規定法院審查聲請交付審判案件時
    「得為必要之調查」，其調查證據之範圍，自應以偵查中曾
    顯現之證據為限；而同法第260 條對於不起訴處分已確定或
    緩起訴處分期滿未經撤銷者得再行起訴之規定，其立法理由
    說明該條所謂不起訴處分已確定者，包括「聲請法院交付審
    判復經駁回者」之情形在內，是前述「得為必要之調查」，
    其調查證據範圍，更應以偵查中曾顯現之證據為限，不得就
    告訴人新提出之證據再為調查，亦不得蒐集偵查卷以外之證
    據，否則，將與刑事訴訟法第260 條之再行起訴規定，混淆
    不清，亦將使法院兼任檢察官而有回復「糾問制度」之虞；
    且法院裁定交付審判，即如同檢察官提起公訴使案件進入審
    判程序，是法院裁定交付審判之前提，必須偵查卷內所存證
    據已符合刑事訴訟法第251 條第1 項規定「足認被告有犯罪
    嫌疑」檢察官應提起公訴之情形，亦即該案件已經跨越起訴
    門檻，否則，縱或法院對於檢察官所認定之基礎事實有不同
    判斷，但如該案件仍須另行蒐證偵查始能判斷應否交付審判
    者，因交付審判審查制度並無如同再議救濟制度得為發回原
    檢察官續行偵查之設計，法院仍應依同法第258 條之3 第2
    項前段規定，以聲請無理由裁定駁回。
五、本院查：
  (一)聲請人即告訴人乙○○雖主張其為被告戊○○之配偶，於96
    年1 月18日下午5 時20分許，前往臺北縣汐止市○○路60巷
    8 號5 樓被告己○○住處，當場發現被告2 人共處一室，因
    認被告戊○○涉犯刑法第239 條前段之通姦罪嫌，被告己○○涉犯同條後段之相姦罪嫌。然被告戊○○與己○○於警詢
    及檢察官偵查中均堅決否認有上開犯行，被告戊○○辯稱：
    伊當日係至被告己○○之居處幫忙修紗門，怕弄髒褲子，所
    以換穿短褲，伊從未與被告己○○發生性行為，僅係常常聊
    天而已，伊與告訴人於96年1 月18日在自家仁愛路住處對話
    之錄音譯文，係因為知道告訴人在錄音故意講的等語；被告
    己○○則辯稱：戊○○當日係因其居處之紗門壞了始幫忙修
    理，怕褲子弄髒，所以換穿短褲，伊並未與戊○○為性行為
    等語。是被告2 人均堅決否認有聲請人所為上開妨害家庭罪
    之指訴，應甚明確。
  (二)告訴人乙○○於查獲當時，在被告己○○住處，雖取走被告
    己○○臥房內之床單及使用過之衛生紙，並將之送驗，然檢
    驗結果，該衛生紙上並未檢出女性XX及男性XY染色體之反應
    ，而床單上之檢體為混件，具男性XY染色體之反應，亦即該
    床單混合多人DNA ，雖可檢驗出具男性XY染色體之反應，但
    無法確定是否係被告戊○○之DNA ，此有博微生物科技股份
    有限公司分子生物實驗室DNA 基因圖譜型別分析報告2 份在
    卷可稽，尚難據此而認定被告2 人有告訴人所指之姦淫行為
    ，至該床單上殘留之檢體究為何人所遺留既無法認定，自不
    能逕而推論為被告戊○○所遺留甚明。又告訴人提出被告戊○○使用之0000000000號行動電話之通聯紀錄，雖有多次與
    被告己○○所使用之00000000號室內電話及0000000000號行
    電話聯絡，有該通聯紀錄1 份在卷可憑。然該通聯紀錄僅可
    證明被告2 人交情匪淺而密切聯繫之情，亦難遽以認定被告
    2 人間有上揭姦淫犯行，至為明確。
  (三)又告訴人提出其與被告戊○○於96年1 月18日對話錄音及譯
    文，主張被告戊○○曾自白與被告己○○有姦淫犯行云云。
    然被告戊○○於檢察官96年11月28日偵訊中辯稱：伊於96年
    1 月18日與乙○○之對話，並未坦承與被告己○○有姦淫事
    實，因知道乙○○有錄音，所以故意講有摟抱己○○等語（
    參見96年度偵續字第262 號卷第27頁），有該錄音譯文1 份
    在卷可憑；又告訴人所提出其與被告戊○○於同年1 月19日
    、4 月18日之對話內容，並無被告戊○○坦承與被告己○○
    有性行為之內容，有該對話譯文2 份附卷可參；再參以被告
    戊○○、己○○於警詢及偵查中均堅決否認有何姦淫犯行，
    復無其他補強證據足資佐證，尚難以該等對話內容逕認被告
    戊○○、己○○確有姦淫之犯行。另被告戊○○知悉被告己○○有剖腹生產之疤痕，並非必然是因發生性關係始知悉，
    自不能逕認其二人有發生性關係之事實。是原承辦檢察官於
    96年度偵續字第262 號不起訴處分書中為此認定，應無不合
    ，而為臺灣高等法院檢察署檢察長於97年度上聲議字第391
    號處分書中所認同，應無違誤及不當之處，是告訴人交付審
    判意旨之指摘並無理由。
  (四)從而，原臺灣士林地方法院檢察署檢察官之不起訴處分及臺
    灣高等法院檢察署檢察長之處分，依上開證據及說明，認上
    開被告等涉犯妨害家庭罪嫌不足，應無不合，而告訴人聲請
    交付審判所主張之事實及理由，並無法使本院達到「足認被
    告等有犯罪嫌疑」檢察官應提起公訴之情形，揆諸上開說明
    ，本件交付審判之聲請為無理由，應予駁回。
五、依刑事訴訟法第258 條之3 第2 項前段，裁定如主文。
中    華    民    國    97    年    2     月    13    日
                  刑事第一庭審判長法  官  洪英花
                                  法  官  林清吉
                                  法  官  雷雯華
以上正本證明與原本無異。
本件不得抗告。
                                  書記官  陳如玲
中    華    民    國    97    年    2     月    13    日


司法院資訊處製作；財團法人民間司法改革基金會備份。
